【裁判字號】    90,交易,134
【裁判日期】    900612
【裁判案由】    過失致死
【裁判全文】
臺灣雲林地方法院刑事判決                          九十年度交易字第一三四號
    公  訴  人  臺灣雲林地方法院檢察署檢察官
    被      告  乙○○
右列被告因過失致死案件，經檢察官提起公訴（九十年度偵字第一八一九號），本院
判決如左：
    主  文
乙○○因過失致人於死，處有期徒刑陸月，如易科罰金，以參佰元折算壹日。緩刑參
年。
    事  實
一、乙○○於民國九十年二月二十四日上午九時十分許，駕駛車號ＳＬ－三六四一號
    自用小客車，沿雲林縣土庫鎮○○里○○路由北往南方向行駛，行經雲林縣土庫
    鎮○○里○○路四十四之五號前（公訴人誤載為四十五之五號）時，原應注意汽
    車駕駛時，駕駛人應注意車前狀況，並隨時採取必要之安全措施；另汽車在雙向
    二線道行駛，均應在遵行車道行駛，在劃有分向限制線之路段，不得駛入來車之
    車道內，而依當時日間、晴天、路面乾燥、無缺陷、無障礙物、視距良好等情狀
    ，客觀上並無不能注意之情事，見前方有黃木坤騎乘車號ＭＭＶ－八四三號機車
    沿行車分向線自對向駛來，非但未減速慢行、靠右行駛以避免發生事故之危險，
    猶跨越分向線行駛，而黃木坤亦疏未注意慢車在劃設之慢車道上應靠右行駛及汽
    車駕駛人飲酒後其吐氣所含酒精成分超過每公升零點二五毫克以上者，不得駕車
    之規定，而貿然於酒後以高速沿車道中央行駛，致乙○○見黃木坤騎乘上開機車
    迎面駛來，向右閃避不及而使乙○○駕駛之小客車之左後視鏡與上開機車之左側
    在北向車道發生擦撞，黃木坤人車倒地後，因而受有頭部外傷及其合併症引發多
    重器官功能衰竭，經送醫後不治死亡。乙○○於肇事後向接獲報案前來現場處理
    之雲林縣警察局虎尾分局馬光派出所警員甲○○自首並接受裁判。
二、案經乙○○自首暨被害人黃木坤之子丙○○訴由雲林縣警察局虎尾分局報請臺灣
    雲林地方法院檢察署檢察官相驗後偵查起訴。
    理  由
一、訊據被告乙○○固對其於右揭時、地駕車肇事致被害人死亡之事實坦承不諱，然
    矢口否認有何過失，辯稱：係黃木坤侵入我的車道未閃過我的車始發生擦撞，當
    時路邊有一台貨車停放，我無法靠右閃避云云。然查：右揭犯罪事實，有道路交
    通事故調查報告表、現場及車損照片五幀在卷可稽。而被害人黃木坤確因本件車
    禍受有頭部外傷及其合併症引發多重器官功能衰竭而不治死亡，亦經檢察官督同
    檢驗員相驗屬實，製有驗斷書、相驗屍體證明書、勘驗筆錄附相驗卷足憑。況被
    告於本院審理時自承：「我遠遠在三、四十公尺前看到被害人的機車於兩邊車道
    蛇行過來，於是我就將車子停下來」等語在卷，再依上開現場圖及相片所示，現
    場車道為三點二五公尺，以被告所駕駛之自小客車寬度為一公尺餘計算，被告右
    側實有充足空間供被告閃避，且當時路邊雖確有一小貨車停放，然其前後尚無其
    他車輛停放，被告倘確實注意避免與被害人之機車碰撞，路旁應有足夠空間可資
    閃避。又參以被告小客車乃車頭朝南斜停在左前後輪距分向限制線僅十五及三十
    五公分處，且機車後方之血跡位置與機車之間有二道刮地痕，有上開現場相片可
    參，倘被告確有依遵行車道行駛且停車閃避被害人，豈有停放上開位置之理，足
    見被告小客車應跨越分向限制線行駛，嗣見被害人迎面沿分向限制線行駛，向右
    閃避不及，始在被害人行駛之北向車道上與被害人機車發生擦撞。按汽車行駛時
    ，駕駛人應注意車前狀況，並隨時採取必要之安全措施；又汽車在雙向二線道行
    駛，均應在遵行車道行駛，在劃有分向限制線之路段，不得駛入來車之車道內，
    道路交通安全規則第九十四條第三項、第九十七條第一項、第二項分別定有明文
    。被告原應恪遵前開規定，謹慎駕駛，而依卷附之道路交通事故調查表所載當時
    日間光線、路面乾燥、無缺陷、無障礙物、視距良好等情形，客觀上又無不能注
    意之情事，被告竟先跨越分向限制線行駛，見車前方有被害人機車迎面駛來，又
    疏未注意採取減速慢行、靠右行駛等必要安全措施以避免發生危險，因而肇事，
    違反前揭道路交通安全規則所負之注意義務甚明，被告因此肇致本件事故，自應
    負過失之責任，且被告之過失行為與被害人之死亡間，顯有相當因果關係。另本
    件送台灣省嘉雲區車輛行車事故鑑定委員會鑑定結果，亦同此認定，有台灣省嘉
    雲區車輛行車事故鑑定委員會九十年四月二十三日嘉鑑字九○○二九七號鑑定意
    見書在卷可參。被害人雖酒後駕車（酒精測試單一紙可參），又未靠慢車道行駛
    ，足認被害人對本件事故之發生亦有過失，然亦不影響被告過失責任之成立，併
    此敘明。綜上所述，被告所辯，顯屬事後卸責之詞，不足採信。本件事證明確，
    被告之過失致死犯行，洵堪認定。
二、核被告所為，係犯刑法第二百七十六條第一項之過失致人於死罪。又被告於肇事
    後即向警方自首接受偵訊，並坦承肇事，業經證人即承辦警員甲○○結證在卷，
    被告對於未經發覺之犯罪自首而接受裁判，應依刑法第六十二條前段之規定，減
    輕其刑。爰審酌被告無不良素行，犯後態度良好，被害人亦同有過失，且於肇事
    後即速與被害人家屬達成民事和解（參照卷附雲林縣土庫鎮調解委員會調解書）
    等一切情狀，量處如主文所示之刑，併諭知易科罰金之折算標準，以資懲儆。末
    查被告前未曾受有期徒刑以上刑之宣告，有台灣高等法院被告全國前案紀錄表一
    紙在卷可參，其偶因過失罹犯本罪，犯後已深知悔悟，經受本件罪刑宣告之教訓
    後，當益知警惕而無再犯之虞，本院因認所宣告之刑，以暫不執行為適當，爰併
    宣告緩刑三年，以啟自新。
據上論斷，應依刑事訴訟法第二百九十九條第一項前段，刑法第二百七十六條第一項
、第六十二條前段、第四十一條第一項前段、第七十四條第一款，罰金罰鍰提高標準
條例第一條前段、第二條，判決如主文。
本案經檢察官林豐正到庭執行職務。
中      華      民      國      九十      年      六      月    十二    日
                                        臺灣雲林地方法院刑事第二庭
                                            法  官  趙  思  芸
右正本證明與原本無異。
如不服本判決，應於判決送達後十日內向本院提出上訴狀( 應附繕本 )。
                                            書記官  王  淑  美
中      華      民      國      九十      年      六      月    十二    日
中華民國刑法第二百七十六條
 (過失致死罪)
因過失致人於死者，處二年以下有期徒刑、拘役或二千元以下罰金。
從事業務之人，因業務上之過失犯前項之罪者，處五年以下有期徒刑或拘役，得併科
三千元以下罰金。


司法院資訊處製作；財團法人民間司法改革基金會備份。
